【裁判字號】    97,易,1448
【裁判日期】    970924
【裁判案由】    違反毒品危害防制條例
【裁判全文】
臺灣彰化地方法院刑事判決              97年度易字第1448號
公  訴  人  臺灣彰化地方法院檢察署檢察官
被      告  甲○○
上列被告因違反毒品危害防制條例案件，經檢察官提起公訴（
97年度毒偵字第2892號），本院以簡式審判程序判決如下：
    主    文
甲○○施用第二級毒品，累犯，處有期徒刑伍月，如易科罰金，
以新臺幣壹仟元折算壹日。
    犯罪事實
一、甲○○前於民國90年間因施用毒品案件，經依法院裁定送
    入觀察勒戒處所觀察勒戒，經評定認無繼續施用毒品傾向後
    ，於90年2月27日釋放，並由臺灣彰化地方法院檢察署檢察
    官以90年度毒偵字第547號及90年度毒偵緝字第80號為不起
    訴處分確定。91年間因毒品等案件，經本院以91年度易字
    第1231號判決判處有期徒刑6月、5月，應執行有期徒刑10
    月確定，並於93年10月27日縮刑期滿執行完畢。詎猶不知悔
    改，復基於施用第二級毒品之犯意，於97年5月11日，在其
    位於彰化縣芬園鄉縣○路495巷60號住處，以將第二級毒品
    甲基安非他命置於玻璃管內燒烤吸食煙氣之方式，施用第二
    級毒品甲基安非他命1次。嗣於97年5月14日於南投縣草屯鎮
    ○○路394號前，為警盤查而告知有毒品前科，經採集尿液
    送驗結果，呈現甲基安非他命陽性反應，始查悉上情。
二、案經臺中縣警察局烏日分局報告臺灣臺中地方法院檢察署呈
    請臺灣高等法院臺中分院檢察署檢察長令轉臺灣彰化地方法
    院檢察署檢察官偵查起訴。
    理  由
一、本件被告甲○○所犯係死刑、無期徒刑、最輕本刑為三年以
    上有期徒刑以外之罪，其於準備程序中就被訴事實為有罪之
    陳述，經告知被告簡式審判程序之旨，並聽取公訴人及被告
    之意見後，本院合議庭認為適宜而裁定由受命法官獨任進行
    簡式審判程序，合先敘明。
二、上揭犯罪事實，業據被告甲○○於偵審中坦承不諱，且被告
    於上揭時地為警查獲後，經警採集其尿液送驗結果，確呈現
    甲基安非他命代謝物之甲基安非他命陽性反應，此有中山醫
    學大學附設醫院檢驗科藥物檢測中心出具之尿液檢驗報告1
    份在卷可稽，足見被告上開自白確與事實相符，應可採信。
    又被告前於90年間因施用毒品案件，經依法院裁定送入觀
    察勒戒處所觀察勒戒，經評定認無繼續施用毒品傾向後，於
    90年2月27日釋放，並由臺灣彰化地方法院檢察署檢察官以
    90年度毒偵字第547號及90年度毒偵緝字第80號為不起訴處
    分確定。91年間因毒品等案件，經本院以91年度易字第
    1231號判決判處有期徒刑6月、5月，應執行有期徒刑10月確
    定，並於93年10月27日縮刑期滿執行完畢等節，有臺灣高等
    法院被告前案紀錄表1份在卷可憑。綜上所述，本案事證明
    確，被告犯行堪以認定。
三、按施用第一、二級毒品為犯罪行為，毒品危害防制條例第10
    條定有處罰明文。故施用第一、二級毒品者，依前揭規定本
    應科以刑罰。惟基於刑事政策，對合於一定條件之施用者，
    則依同條例第20條、第23條之規定，施以觀察、勒戒及強制
    戒治之保安處分。毒品危害防制條例於92年7月9日修正公布
    ，自93年1月9日施行，其中第20條、第23條將施用毒品之刑
    事處遇程序，區分為「初犯」及「5年內再犯」、「5年後再
    犯」。依其立法理由之說明：「初犯」，經觀察、勒戒或強
    制戒治後，應為不起訴處分或不付審理之裁定；經觀察、勒
    戒或強制戒治執行完畢釋放後，「5年內再犯」者，因其再
    犯率甚高，原實施之觀察、勒戒及強制戒治既已無法收其實
    效，爰依法追訴或裁定交付審理。至於經觀察、勒戒或強制
    戒治執行完畢釋放後，「5年後再犯」者，前所實施之觀察
    、勒戒或強制戒治已足以遮斷其施用毒品之毒癮，為期自新
    及協助其斷除毒癮，仍適用「初犯」規定，先經觀察、勒戒
    或強制戒治之程序。從而依修正後之規定，僅限於「初犯」
    及「5年後再犯」二種情形，始應先經觀察、勒戒或強制戒
    治程序。倘被告於5年內已再犯，經依法追訴處罰，縱其第3
    次（或第3次以上）再度施用毒品之時間，在初犯經觀察、
    勒戒或強制戒治執行完畢釋放5年以後，已不合於「5年後再
    犯」之規定，且因已於「5年內再犯」，顯見其再犯率甚高
    ，原實施觀察、勒戒或強制戒治，已無法收其實效，即應依
    該條例第10條處罰（最高法院95年度第7次刑事庭會議決議
    意旨參照）。查，被告於90年間因施用毒品案件，經依法院
    裁定送入觀察勒戒處所觀察勒戒，經評定認無繼續施用毒品
    傾向後，於90年2月27日釋放，5年內復因施用及持有毒品案
    件，經本院以91年度易字第1231號判決判處有期徒刑6月、5
    月，應執行有期徒刑10月確定，有臺灣高等法院被告前案紀
    錄表1份在卷可憑。依據上開說明，被告本案犯行自應予以
    論罪科罰，併此敘明。
四、核被告所為，係犯毒品危害防制條例第10條第2項之施用第
    二級毒品罪。被告施用第二級毒品前持有第二級毒品之低度
    行為，應為其施用之高度行為所吸收，不另論罪。查，被告
    於91年間因毒品等案件，經本院以91年度易字第1231號判決
    判處有期徒刑6月、5月，應執行有期徒刑10月確定，並於93
    年10月27日縮刑期滿執行完畢，有臺灣高等法院被告前案紀
    錄表1份在卷可稽，其於受有期徒刑執行完畢後5年以內，再
    故意犯本件有期徒刑以上之罪，為累犯，應依法加重其刑。
    爰審酌被告曾因施用毒品案件接受觀察勒戒處分，並曾因施
    用毒品案件，經法院判處罪刑確定，竟無視於毒品對於自身
    健康之戕害及國家對於杜絕毒品犯罪之禁令，猶施用毒品不
    輟，再為本案犯行；被告吸毒係戕害自己身心之行為及被告
    犯罪後尚能於偵審中坦承犯行之態度等一切情狀，量處如主
    文所示之刑，並諭知易科罰金之折算標準。又本院斟酌被告
    本次犯行距前開毒品案件執行完畢已近4年，檢察官具體求
    刑有期徒刑8月稍嫌過重，附此敘明。
據上論斷，應依刑事訴訟法第273條之1第1項、第299條第1項前
段，毒品危害防制條例第10條第2項，刑法第11條前段、第47條
第1項、第41條第1項前段，判決如主文。
中    華    民    國    97    年    9    月    24    日
                  刑事第五庭    法  官  蔡家瑜
以上正本證明與原本無異。
如不服本判決，應於判決送達後10日內，向本院提出上訴書狀，
上訴書狀應「敘述具體上訴理由」，並按他造當事人之人數附繕
本。「切勿逕送上級法院」。
中    華    民    國    97    年    9     月    24    日
                                書記官  陳秀鳳
附錄論罪科刑法條：
毒品危害防制條例第十條第二項：
施用第二級毒品者，處三年以下有期徒刑。


司法院資訊處製作；財團法人民間司法改革基金會備份。
